【裁判字號】    98,交抗,165
【裁判日期】    980605
【裁判案由】    聲明異議
【裁判全文】
臺灣高等法院高雄分院刑事裁定         98年度交抗字第165號
抗  告  人  交通部公路總局高雄區監理所
代  表  人  劉育麟
受  處分人  甲○○
即  異議人
上列抗告人因受處分人違反道路交通管理處罰條例聲明異議案件
，不服臺灣高雄地方法院中華民國98年3 月23日裁定（98年度交
聲字第563 號；原處分案號：交通部公路總局高雄區監理所高監
營裁字裁80-N00000000號），提起抗告，本院裁定如下：
    主  文
抗告駁回。
    理  由
一、抗告意旨略以：按道路交通管理處罰條例第35第1 項第1 款
    所規定之「吊扣駕駛執照」，係指吊扣駕駛人酒後違規駕駛
    時，駕駛該違規車輛所憑之執照而言，亦即領有輕型機車駕
    駛執照者，酒後違規駕駛輕型機車時，所吊扣者即係該駕駛
    者之輕型機車駕駛執照，不得吊扣該駕駛者所領有之其他汽
    車或機車駕駛執照；但因取得高一級車類之駕駛資格者，依
    規定得駕駛較低級車類之車輛，酒後違規駕駛較低級之車輛
    時，自仍應吊扣其駕駛該違規車輛所憑之較高級駕駛執照，
    如此始符合交通安全規則第114 條第2 款、第53條、第61條
    第1 項及道路交通管理處罰條例第35條第1 項第1 款、第24
    條第1 項第2 款、第68條規定之意旨；且新修正第68條規定
    ，並無免除處罰之規定。又酒駕吊扣駕駛執照之目的，並非
    僅為處罰違反道路交通管理事件之行為人而已，尚有以暫時
    禁止行為人於道路上駕駛，以免造成用路人重大傷亡，倘汽
    車駕駛執照所有人因酒駕違反道路交通管理處罰條例第35條
    規定，但由於其無考領該駕駛車輛之駕照而得以免除吊扣其
    駕駛該違規車輛所憑之較高級駕駛執照，顯有違公平原則，
    更無異容許此不安全駕駛人仍可反覆經常酒後駕駛，至對其
    他無辜用路人危險性相對提高，此豈非酒駕違規立法之目的
    。為此提起抗告，請撤銷原裁定，更為適法之裁定云云。
二、經查，受處分人即異議人甲○○於民國97年9 月1 日1 時8
    分許，因飲酒後呼氣酒精濃度已超過規定標準之情形下（0.
    46mg/l），仍騎乘本件機車行經高雄縣阿蓮鄉○○路422 號
    巷口為警查獲並舉發，由原處分機關以駕駛人酒精濃度超過
    規定標準為由，裁處吊扣普通小型車駕駛執照24個月及施以
    道安講習之事實，業據受處分人自承在卷，並有本件裁決書
    、舉發單、交通部公路總局高雄區監理所98年3 月17日高監
    駕字第0980011328號函文及所附資料各1 份在卷可查（見原
    審卷第10、11、23、24頁），是受處分人有酒後騎乘輕型機
    車之違規事實，堪以認定。按汽車駕駛人，駕駛汽車經測試
    檢定酒精濃度超過規定標準，處新台幣（下同）15萬元以上
    6 萬元以下罰鍰，並當場移置保管其車輛及吊扣其駕駛執照
    1 年；因而肇事致人受傷者，並吊扣其駕駛執照2 年；致人
    重傷或死亡者，吊銷其駕駛執照，並不得再考領。道路交通
    管理處罰條例第35條第1 項第1 款固定有明文。惟按道路交
    通管理處罰條例第68條曾於94年12月14日修正公布，並自95
    年3 月1 日開始施行，原條文規定：「汽車駕駛人，因違反
    本條例及道路交通安全規則之規定，受吊扣或吊銷駕駛執照
    處分時，吊扣或吊銷其持有各級車類之駕駛執照」，修正後
    改為：「汽車駕駛人，因違反本條例及道路交通安全規則之
    規定，受吊銷駕駛執照處分時，吊銷其持有各級車類之駕駛
    執照」。觀其提案修正理由「原條文將違法或違規駕駛人所
    持有各級車類之駕駛執照一併吊扣或吊銷失之過酷，影響人
    民工作及生活甚鉅，爰修正之」（詳立法院公報第94卷第70
    期之院會紀錄暨道路交通管理處罰條例第68條之立法理由）
    ，顯見依現行道路交通管理處罰條例規定，不得吊扣駕駛人
    所持有他級駕駛執照，亦即於為吊扣駕駛人駕駛執照之處分
    時，僅得吊扣駕駛人違規時所駕駛該級車類之駕駛執照，以
    限制其繼續駕駛該級車類行駛道路之權利，非能再吊扣其持
    有各級車類之駕駛執照。又本件受處分人係領有普通小型車
    駕駛執照，而無機車駕駛執照乙節，有上開交通部公路總局
    高雄區監理所98年3 月17日高監駕字第0980011328號函文及
    所附資料在卷可稽，是本件受處分人並無機車駕駛執照可供
    執行吊扣甚明。惟原處分機關竟吊扣受處分人普通小型車駕
    駛執照，顯有未合。又受處分人既無機車駕駛執照可供吊扣
    ，該部分處分即無法執行。因認受處分人之異議為有理由，
    而撤銷原處分機關關於吊扣受處分人汽車駕駛執照24個月之
    處分，並就該部分為不罰之諭知。經核並無不合，抗告意旨
    仍執前詞提起抗告，為無理由，應予駁回。
三、據上論結，應依刑事訴訟法第412 條，裁定如主文。
中    華    民    國    98    年    6     月    5     日
              刑事第六庭    審判長法  官  王憲義
                                  法  官  張盛喜
                                  法  官  邱永貴
以上正本證明與原本無異。
不得再抗告。
中    華    民    國    98    年    6     月    5     日
                                  書記官  鄭翠芬


司法院資訊處製作；財團法人民間司法改革基金會備份。
